臺灣高等法院刑事判決　　　　　　　　　　　　　九十三年度交上訴字第一００號
　　上　訴　人　臺灣宜蘭地方法院檢察署檢察官
　　被　　　告　乙○○
右上訴人因被告過失致死案件，不服臺灣宜蘭地方法院九十三年度交訴字第一號，中
華民國九十三年四月二十八日第一審判決（起訴案號：臺灣宜蘭地方法院檢察署九十
二年度偵字第二八二二號），提起上訴，本院判決如左：
    主  文
上訴駁回。
    事  實
一、乙○○從事派報工作，平日以騎乘機車載運報紙至各訂戶，係以騎乘機車為其附
    隨業務之人。乙○○於民國（民國）九十二年八月十九日上午，騎乘車牌號碼Ｐ
    ＰＯ─六一三號重型機車，沿宜蘭縣宜九線（即宜蘭縣壯圍鄉○○路）由南往北
    方向行駛，於同日上午七時二十分許，行經時速限制四十公里之該路段五點八五
    公里處無號誌交岔路口，本應注意應遵守速限規定，及機車行進至無號誌交岔路
    口應減速慢行，作隨時停車之準備，而依當時天候晴朗、日間自然光線、路面無
    缺陷及無障礙物、視距良好，又無不能注意之情事，竟疏於注意及此，仍貿然以
    時速四十五公里之速度前行，又未注意作隨時停車之準備；適有林阿旺騎乘ＧＸ
    Ｃ─○七一號重型機車亦疏未注意支線道車應停讓右方幹道車輛先行之規定，由
    西往東自支線道行駛進入該交岔路口；致乙○○見林阿旺騎乘ＧＸＣ─○七一號
    重型機車自左方支線道行駛而來時已煞車不及，兩車發生碰撞；林阿旺人車倒地
    後，雖經送醫急救，仍因出血性休克，於九十二年八月二十一日零時十五分不治
    死亡。乙○○則於車禍發生後停留現場，並於警員到場處理時，承認其為肇事者
    且自願接受裁判。
二、案經臺灣宜蘭地方法院檢察署檢察官相驗後自動檢舉及林阿旺之子甲○○訴請該
    署檢察官偵查起訴。
    理  由
一、訊據被告乙○○於檢察官偵查中已供陳肇事實係以時速四十五公里之速度行駛（
    見相字卷第三十五頁背面）；在本院審理中亦坦承騎乘車牌號碼ＰＰＯ─六一三
    號重型機車，於前開時、地，因過失與被害人騎乘之車牌號碼ＧＸＣ─○七一號
    重型機車發生車禍，致被害人人車倒地後死亡等情不諱。復查：
  (一)本件被害人林阿旺確因本件車禍受有傷害，因出血性休克死亡，業經臺灣宜蘭地
    方法院檢察署檢察官督同法醫相驗屬實，製有勘驗筆錄、相驗屍體證明書、驗斷
    書及相驗照片在卷可憑（見相字卷第三十三頁至第五十八頁）。
  (二)又本件車禍現場宜蘭縣宜九線（宜蘭縣壯圍鄉○○路）五點八五公里處無號誌交
    岔路口，該路段限速時速四十公里，被告騎乘之機車係沿美福路由南往北方向之
    幹線道路行駛，被害人林阿旺因要返家則騎乘機車自左方支線道道路行駛而來，
    業據被告、告訴人即被害人之子甲○○分別供述在卷，並有道路交通事故現場圖
    、道路交通事故調查報告表(一)、(二)附卷可證（見相字卷第十二頁至第十四頁）。
    被告之自白核與事實，應屬可信。
  (三)按行車速度，依速限標誌或標線之規定，無標誌或標線者，於行經無號誌之交岔
    路口時，應減速慢行，作隨時停車之準備，道路交通管理規則第九十三條第一項
    第二款定有明文。被告騎乘機車穿越無號誌交岔路口，自應注意上開規定；且依
    當時天候晴朗、日間自然光線、路面無缺陷及無障礙物、視距良好，又無不能注
    意之情事，有前開道路交通事故調查報告表(一)、(二)附卷可稽；乃竟因疏於注意，
    而貿然以時速四十五公里之速度前行，又未注意作隨時停車之準備，其駕駛行為
    顯有過失。本件經送請台灣省基宜區車輛行車事故鑑定委員會鑑定之結果，認：
    「乙○○駕駛重機車行經無號誌岔路口，未減速反超速行駛致與林（阿旺）車撞
    及，為肇事次因」云云，亦同此認定，有該鑑定委員會九十二年十月二十日基宜
    鑑字第九二○六二九號所附鑑定意見書一份在卷可參（見相字卷第六十七頁）。
    再查，因本件被告之過失，肇致被害人發生死亡之結果，則被告之過失與被害人
    之死亡間，有相當因果關係，而應負過失致死責任，自可認定。
  (四)雖車輛行至無號誌或號誌故障而無交通警察指揮之交岔路口，支線道車應暫停讓
    幹線道車先行，道路交通安全規則第一百零二條第一項第二款另定有明文。而本
    件被害人林阿旺騎乘機車沿支線道路行駛而未停讓幹線道路由被告騎乘之機車先
    行，被害人之駕駛行為顯然亦有過失；依上開台灣省基宜區車輛行車事故鑑定委
    員會之鑑定意見中，以：「林阿旺駕駛重機車行經狹路無號誌交岔路口，屬支道
    車未停讓右方幹道車先行，致與陳（素霞）車撞及，為肇事主因」等語，認被害
    人就本件車禍之發生亦有肇事原因。然被害人對於車禍之發生雖有過失，尚無從
    解免被告應負之過失責任。
  (五)本件事證明確，被告過失犯行至堪認定，應依法論科。
二、被告乙○○係以送報為業，平日以騎乘機車載運報紙至各訂戶，係以騎乘機車為
    其附隨業務之人，已據其陳明在卷。核被告所為，係犯刑法第二百七十六條第二
    項業務過失致人於死罪。公訴意旨漏未審究被告係以騎乘機車為其附隨業務之人
    ，而認被告係犯同法條第一項之罪，尚有未洽；惟因其基本事實同一，法院自得
    予以審理，並變更其起訴法條。被告於車禍後，於有偵查犯罪之公務人員發覺其
    犯罪之前，停留現場，並於警員前往處理時，自動向處理警員承認為肇事者，並
    表示接受裁判，有宜蘭縣警察局礁溪分局出具自首調查報告表一紙在卷可證（見
    相字卷第九頁）；被告所為核與自首之規定相符，應依刑法第六十二條自首之規
    定減輕其刑。
三、原審基此適用刑事訴訟法第三百條、刑法第二百七十六條第二項、第六十二條前
    段、第四十一條第一項段、罰金罰鍰提高標準條例第一條前段之規定，並審酌被
    告與被害人雙方過失之程度，犯罪所生之損害，雖被告於犯罪後坦承犯行、深具
    悔意，惟迄今未與被害人家屬達成民事和解等一切情狀，量處有期徒刑陸月，另
    諭知易科罰金之折算標準，以佰元折算壹日。其認定事實、適用法律及量處刑
    期均為妥適。
四、公訴人依告訴人請求上訴之意旨雖以：(一)被告在被害人死亡期間，毫無悔意，調
    解期間亦不理不采，行為深具惡劣；(二)被告於法院審理時，亦言老遠即看見被害
    人欲穿越道路等語，但被告仍一意加速直行，導致被害人擦撞其報袋，重心不穩
    ，機車倒下，致內出血死亡云云。惟查：
    (一)本件之車禍雖造成被害人死亡之結果，然究其原因終係出自過失，尚難認被告
      有重大之惡性。
    (二)被告在本院審理中，對於未能與被害人家屬成立和解之原因，已詳為辯明：伊
      在出殯之前有去二次，還有請代表陪我去，但是他們的態度很兇，還有一個姊
      妹說如果伊不是女生就要打死伊，後來就聲請調解，第一次調解就說要三百萬
      元，但是伊沒有辦法，所以第二次調解伊就不敢去了等語。告訴人甲○○在場
      ，已聽聞被告此項辯解，並未為爭執（見本院審理筆錄第六頁）。被告未能與
      被害人家屬成立和解之原因既係出自財務窘困，則此情乃屬事非得已，尚難僅
      執被告肇事後未能與被害人家屬成立和解，即認定其犯罪後態度惡劣。
    (三)本件被害人林阿旺駕駛重機車行經狹路無號誌交岔路口，屬支道車未停讓右方
      幹道車先行，致與被告乙○○車撞及，為肇事主因；乙○○駕駛重機車行經無
      號誌岔路口，未減速反超速行駛致與林（阿旺）車撞及，為肇事次因乙節，業
      據台灣省基宜區車輛行車事故鑑定委員會在鑑定意見中敘明甚詳。又，被告於
      車禍後，在有偵查犯罪之公務人員發覺其犯罪之前，停留現場，並於警員前往
      處理時，自動向處理警員承認為肇事者，並表示願接受裁判，有宜蘭縣警察局
      礁溪分局出具自首調查報告表一紙在卷可證；被告所為核與自首之規定相符，
      應依刑法第六十二條自首之規定減輕其刑，亦有如前述。原審審酌被告與被害
      人雙方過失之程度，犯罪所生之損害，雖被告於犯罪後坦承犯行、深具悔意，
      惟迄今未與被害人家屬達成民事和解等一切情狀，量處有期徒刑陸月，並諭知
      易科罰金之折算標準，以佰元折算壹日；其量處刑期尚無任何不妥之處。
    (四)公訴人執前詞指摘原判決不當，並無理由，應予駁回。
據上論斷，應依刑事訴訟法第三百六十八條，判決如主文。
本案經檢察官田炳麟到庭執行職務。
中　　　華　　　民　　　國　　九十三　　年　　　七　　　月　　 十五 　　日
                              臺灣高等法院刑事第十二庭
                                  審判長法  官   劉  景  星
                                        法  官   陳  志  洋
                                        法  官   陳  博  志
右正本證明與原本無異。
如不服本判決，應於收受送達後十日內向本院提出上訴書狀，其未敘述上訴之理由者
並得於提起上訴後十日內向本院補提理由書（均須按他造當事人之人數附繕本）。
                                        書記官   陳  嘉  文
中　　　華　　　民　　　國　　九十三　　年　　　七　　　月　　 十六 　　日
附錄：本案論罪科刑法條全文
刑法第二百七十六條
因過失致人於死者，處二年以下有期徒刑、拘役或二千元以下罰金。
從事業務之人，因業務上之過失犯前項之罪者，處五年以下有期徒刑或拘役，得併科
三千元以下罰金。
